【裁判字號】    97,消債清,86
【裁判日期】    980219
【裁判案由】    清算事件
【裁判全文】
臺灣臺北地方法院民事裁定            97年度消債清字第86號
聲  請  人
即債務人    甲○○
代  理  人  葉秀美律師
上列當事人因消費者債務清理事件聲請清算，本院裁定如下：
    主  文
聲請駁回。
聲請費用由聲請人負擔。
    理  由
一、按債務人與金融機構協商成立者，不得聲請更生或清算，但
    因不可歸責於己之事由，致履行顯有重大困難者，不在此限
    ；本條例施行前，債務人依金融主管機關協調成立之中華民
    國銀行公會會員辦理消費金融案件無擔保債務協商機制與金
    融機構成立之協商，準用前項之規定，消費者債務清理條例
    第151 條第5 項、第6 項分別定有明文。又聲請更生或清算
    不合程式或不備其他要件者，法院應以裁定駁回之，但其情
    形可以補正者，法院應定期間先命補正，復為同條例第8 條
    所明定。
二、查本件聲請人即債務人向本院聲請清算，其雖主張曾於民國
    95年間與金融機構成立協商方案，依約每月還款金額為新台
    幣（下同）13,699元，詎聲請人償還6 期（至95年10月）後
    ，因原營業所租約到期，遂於95年11月1 日將營業所遷入另
    覓之營業地點，需給付押金22,000元及租金10,800元，聲請
    人營業所除每月租金支出增加2,800元外，更需籌措22,000
    元之房屋押金，聲請人因無法彌補財務缺口，導致無力償還
    協商金額，進而毀諾，此應為不可歸責於債務人而致履行顯
    有重大困難之事由所致，且其無擔保或無優先權之債務總額
    未逾新臺幣1,200 萬元，復未經法院裁定開始清算程序或宣
    告破產。為此，爰依法聲請准予開始清算程序云云。
三、按消費者債務清理條例之目的乃為使經濟生活陷於困頓之債
    務人，藉由更生程序，適度調整債務人與債權人之權利義務
    關係，保障債權人之公平受償，並謀求債務人經濟生活之重
    健，從而健全社會經濟之發展。惟依聲請人所提出之財產及
    收入狀況說明書之內容以觀，聲請人住宅租金每月6,000 元
    ，承租期間至96年9 月止；原營業所租金每月8,000 元，租
    約至95年10月止；聲請人自95年11月起，另租他處營業處所
    ，租金每月10,800元，並於96年10月開始，亦將營業店面作
    為住家使用等情，聲請人既已將目前營業處所兼作住家使用
    ，則聲請人便不需再另行支出原有之住宅租金每月6,000 元
    部分，故聲請人目前營業處所租金雖較之前營業處所租金每
    月增加2,800 元，然扣除住宅支出每月減少負擔6,000 元後
    ，聲請人每月可支配所得應較協商當時增加3,200 元（計算
    式6,000元-2,800元＝3,200元）。以此，以聲請人總體可支
    配所得觀之，營業所搬遷之事實並未導致聲請人履行顯有重
    大困難之情事。故聲請人主張其有不可歸責於己之事由而不
    能繼續履行原協商條件一節，尚無可採，其聲請自不符消費
    者債務清理條例第151 條第5 項、第6 項之規定。
四、從而，本件債務人聲請，與消費者債務清理條例第151 條之
    規定不合，依上說明，應駁回其清算之聲請，爰裁定如主文
    。
中    華    民    國    98    年    2     月    19    日
                  民事第五庭    法  官  陳靜茹
上為正本係照原本作成
如不服本裁定，應於裁定送達後10日內，以書狀向本院提出抗告
，並繳納抗告費新臺幣1,000元
中    華    民    國    98    年    2     月    20    日
                                書記官  鄭雅雲


司法院資訊處製作；財團法人民間司法改革基金會備份。
